臺灣高等法院高雄分院刑事判決
110年度上訴字第921號
上  訴  人  
即  被  告  馬金明




指定辯護人  本院公設辯護人  孫妙岑
上列上訴人因違反毒品危害防制條例案件，不服臺灣橋頭地方法
院110年度訴字第87號，中華民國110年7月29日第一審判決（起
訴案號：臺灣橋頭地方檢察署109年度偵字第12051號、109年度
偵字第12974號、109年度偵字第14034號），提起上訴，本院判
決如下：
    主  文
上訴駁回。
    事  實
一、馬金明明知甲基安非他命係毒品危害防制條例第2條第2項第
    2款規定之第二級毒品，不得非法持有、販賣，竟意圖營利
    ，基於販賣第二級毒品之犯意，以所持用之門號0000000000
    號行動電話作為聯絡工具，分別於如附表一編號1至3所示時
    間、地點，以各該編號所示方式，販賣甲基安非他命予黃兆
    欽（編號1、2）、盧冠仁（編號3），而牟取利潤。嗣經警
    就馬金明所持用之上揭門號依法實施通訊監察後，於民國10
    9年10月28日5時45分許，至高雄市○○區○○路00號拘提馬金明
    到案，而查悉全情。
二、案經高雄市政府警察局刑事警察大隊報告臺灣橋頭地方檢察
    署檢察官偵查起訴。
　　理  由
一、檢察官、被告馬金明及辯護人於本院審判程序時，就本判決
    所引用之傳聞證據，均明示同意有證據能力（見本院卷第10
    2、103頁），本院認此等傳聞證據之取得均具備任意性、合
    法性等情，其內容與本件待證事實具有關聯性，合於一般證
    據之採證基本條件，且證明力非明顯過低，以之作為證據，
    均屬適當，依刑事訴訟法第159條之5第1項規定，皆有證據
    能力。
二、被告對於本案各件犯罪事實於原審及本院均坦承不諱，核與
    證人即購毒者黃兆欽、盧冠仁所證向被告購買毒品過程之情
    均相符，並有被告與盧冠仁聯絡之通訊監察譯文、通聯調閱
    查詢單、各該毒品交易地點照片在卷可稽，足見被告所為任
    意性之自白，核與事實相符，堪予採為認定事實之基礎。查
    甲基安非他命係第二級毒品，不易於市面上取得，且量微價
    高，被告與購毒者黃兆欽、盧冠仁僅係普通朋友，並無親屬
    關係或特別情誼，而其等毒品交易時，有交付對價而屬有償
    行為。被告對於販賣第二級毒品乃屬重罪，應知之甚詳，苟
    無利潤可圖，豈有甘冒遭受重刑之風險，而以低於販入價格
    之代價賣予各該購毒者之理，況被告未能反證釋明其販賣非
    出於牟利，益徵被告販賣第二級毒品犯行，具有營利之意圖
    至明。綜上，被告於原審及本院所為任意性之自白，核與事
    實相符，從而，本案事證已臻明確，被告各次販賣第二級毒
    品犯行，均堪認定，應依法論科。
三、論罪科刑
　㈠被告行為後，109年1月15日公布之毒品危害防制條例第4條條
    文，自109年7月15日（即公布後6個月）施行，其中第4條第
    2項之販賣第二級毒品罪之法定刑「處無期徒刑或7年以上有
    期徒刑，得併科新臺幣1千萬元以下罰金」，提高為「處無
    期徒刑或10年以上有期徒刑，得併科新臺幣1千5百萬元以下
    罰金」。經比較前述新、舊法結果，以修正前之規定較有利
    被告，自應適用其行為時即修正前之毒品危害防制條例第4
    條第2項處斷。
　㈡核被告就附表一編號1至3之所為，均係犯修正前毒品危害防
    制條例第4條第2項之販賣第二級毒品罪。被告各次販賣前持
    有第二級毒品之低度行為，悉為該次販賣第二級毒品之高度
    行為所吸收，均不另論罪。被告所為如附表一編號1至3所示
    販賣第二級毒品罪，共3罪間，犯意各別，行為互殊，應予
    分論併罰。　
　㈢刑之加重、減輕
　⒈被告前因竊盜案件，經判處有期徒刑3月確定，於109年6月1
    日易科罰金執行完畢乙情，有臺灣高等法院被告前案紀錄表
    可憑，被告受徒刑之執行完畢，5年以內故意再犯如附表一
    編號3所示有期徒刑以上之罪，為累犯（至該罪嗣後雖與他
    罪經裁定定其應執行刑，仍不影響該罪宣告刑業執行完畢之
    既成事實）。依司法院大法官釋字第775號解釋意旨所示，
    法院應區分行為人所犯情節，裁量是否依刑法第47條第1項
    累犯規定加重其刑，以避免因一律適用累犯加重規定，致生
    行為人所受刑罰超過其所應負擔之罪責，其人身自由因此遭
    受過苛之侵害，而不符憲法罪刑相當原則。本院審酌被告經
    執行完畢之案件雖與本件販賣第二級毒品罪之犯罪行為態樣
    暨不法內涵未盡相同，惟其於前案易科罰金執行完畢前即已
    為如附表一編號1、2所示販賣第二級毒品罪，竟仍於前案易
    科罰金執行完畢之後1個半月再為我國嚴加查禁之販賣毒品
    罪（附表一編號3），堪信被告確有漠視社會公共秩序與對
    刑罰反應力薄弱之情事甚明，且無應量處法定最低度刑之情
    形，若依累犯規定加重最低本刑，亦不致發生被告所承受之
    刑罰超過其所應負擔罪責之情形，核與前揭解釋意旨所指法
    院應裁量是否不依累犯規定加重其刑之情形有別，因此，縱
    被告所犯之如附表一編號3所示販賣第二級毒品罪罪質不同
    於已執行完畢之上開前案，此部分除法定本刑為無期徒刑部
    分不得加重外，仍應依刑法第47條第1項規定加重其刑。至
    被告所犯之如附表一編號1、2所示販賣第二級毒品罪之犯罪
    時間在前案執行完畢之前，自不成立累犯，併此敘明。
　⒉辯護意旨固以：被告於偵查中對於收受黃兆欽及盧冠仁之金
    錢，並交付毒品與其等之客觀構成要件事實均坦承不諱，惟
    因被告學歷僅國中肄業，智識水平不高，誤認其並未賺取利
    益，應不構成法律上之販賣毒品罪，故當時才為否認販賣第
    二級毒品之答辯。而佐以被告於警、偵中均未選任辯護人，
    檢察官亦未針對被告上開所述事實，進一步詢問其是否具營
    利意圖，因此錯失偵查自白之機會，但被告嗣後在原審及本
    院均坦承販賣第二級毒品之犯行，而於偵查中如前所述亦坦
    承收受金錢及交付毒品之客觀事實，故請從寬依毒品危害防
    制條例第17條第2項規定減輕其刑等語，為被告置辯。惟查
    ，被告於109年10月28日警詢時經提示黃兆欽、盧冠仁之指
    證，及被告與盧冠仁聯絡之通訊監察譯文後，猶否認如附表
    一編號1所示犯行，就如附表一編號2、3所示部分，則供稱
    係幫黃兆欽、盧冠仁向他人買毒品云云（見警一卷第10頁）
    ；且同日檢察官訊問被告時，檢察官已依黃兆欽、盧冠仁之
    指證而具體整理出被告販賣毒品之時間、地點、對象，被告
    堅稱：沒有這件事（如附表一編號1）、購毒者拿錢給我去
    幫他們買毒品（如附表一編號2）、我不是販賣（如附表一
    編號3）等語（見他卷第173至174頁），檢察官為慎重起見
    ，再次直接訊問：「販賣第二級毒品是否認罪？」，被告仍
    答：「否認。」（見他卷第174頁），被告於本院亦坦認其
    於偵查中確實有這樣回答等語（見本院卷第115頁）。基此
    ，足認被告於警詢時及檢察官訊問時已有充分自白犯罪之機
    會，卻仍心存僥倖而否認販賣毒品犯行，辯稱係為他人代購
    毒品云云，難認被告於偵查中曾自白犯販賣第二級毒品罪，
    自無毒品危害防制條例第17條第2項減輕其刑規定之適用，
    辯護意旨所認，並無可採。
四、原審認被告犯罪之罪證明確，因而適用修正前毒品危害防制
    條例第4條第2項、毒品危害防制條例第19條第1項，刑法第2
    條第1項、第11條、第47條第1項、第51條第5款、第38條之1
    第1項、第3項規定，並以行為人之責任為基礎，審酌被告明
    知甲基安非他命係列管之第二級毒品，使用容易成癮，濫行
    施用，非但戕害身體健康甚鉅，且因其成癮性，常使施用者
    經濟地位發生實質改變而處於劣勢，容易造成家庭破裂戕害
    國力，為國家嚴格查禁之違禁物，仍不顧所可能衍生之損害
    ，恣意販賣之而助長毒品流通，且被告於犯本案犯行前，已
    曾因施用毒品，遭法院判處有期徒刑並執行完畢，此有前揭
    臺灣高等法院被告前案紀錄表1份在卷可佐，竟仍不知禁絕
    遠離毒品而再犯本案販賣第二級毒品犯行，更應給予相當非
    難，併斟酌其各次販賣第二級毒品之金額；另考量其犯後自
    （原審）準備程序起即坦承全部犯行之犯後態度；兼衡其國
    中肄業之智識程度、已婚、目前從事農業，月收入約新臺幣
    （下同）1萬元左右，需扶養母親之家庭生活、經濟及身體
    健康狀況等一切情狀，量處如附表一各編號「宣告刑及沒收
    」欄所示之刑。並就定執行刑部分審酌被告所犯均係販賣第
    二級毒品罪，罪質相同，販賣次數雖有3次，但販賣對象僅2
    人，販賣所得之價值為1,500元及2,000元，所得亦非甚鉅，
    可見被告非大量且長期販賣毒品之大毒梟，並考量其犯後於
    偵查中雖未認罪，但已承認曾與如附表一編號2、3所示之人
    見面交付甲基安非他命，及收取該2人交付購買毒品之價金
    等客觀事實，且自原審準備程序起即坦承全部犯行，態度尚
    佳，減少其犯行所生司法資源之耗費，復衡酌被告日後仍有
    回歸社會生活之必要，爰就被告所犯上開各罪，定其應執行
    刑為有期徒刑7年4月。復就沒收部分敘明：①未扣案之門號0
    000000000號SIM卡1張及所搭配使用之不詳廠牌行動電話1支
    ，均係被告所有，茲據其自陳明確（見原審卷第214頁），
    雖未據扣案，然上開門號及行動電話，均係供被告於本案各
    次販賣毒品時聯繫購毒者所用，又卷內查無確切實證可認上
    開門號SIM卡及行動電話業已滅失而無宣告沒收之必要，故
    此部分仍依毒品危害防制條例第19條第1項規定，於其所犯
    相關各罪之罪刑中宣告沒收，並於全部或一部不能沒收或不
    宜執行沒收時，追徵其價額。②被告就本案各次販賣第二級
    毒品之對價皆經其收取，乃屬其所有且係其各該次犯罪之犯
    罪所得，為避免其坐享犯罪所得，縱均未扣案，仍皆應依刑
    法第38條之1第1項本文、第3項規定，於其所犯各罪之罪刑
    中宣告沒收，於全部或一部不能沒收或不宜執行沒收時，追
    徵其價額。③本案為警被告同意搜索其租屋處而扣得如附表
    二編號1至9所示之物乙節，有高雄市政府警察局刑事警察大
    隊搜索扣押筆錄、扣押物品目錄表、房屋租賃契約書、自願
    受搜索同意書在卷可參（見警一卷第17至31頁），固屬無疑
    。而扣案如附表二編號1所示褐色結晶1包，經檢出第二級毒
    品甲基安非他命乙情，有高雄市立凱旋醫院110年1月5日高
    市凱醫驗字第66815號濫用藥物成品檢驗鑑定書1份在卷可參
    （見偵一卷第45頁），然被告陳稱該甲基安非他命係其自身
    施用所餘之物等語（見原審卷第66頁），此外，復無證據證
    明上開物品與本案有關或係被告供本案犯罪所用之物，爰不
    予宣告沒收；至扣案如附表二編號2至9所示之物，茲據被告
    供稱編號2至5所示之物係供其自身施用毒品所用，編號6至9
    所示之物則均非供其犯本案各次犯行時所用等語（見原審卷
    第66頁），此外，經核全案資料，均復無證據證明上開物品
    與被告本案各次販賣毒品犯行有關，亦不予宣告沒收。經核
    原判決認事用法，核無不合，量刑亦已斟酌刑法第57條各款
    所列情狀，而未逾越法定範圍，亦未濫用其職權，應屬適當
    。
五、對原判決之上訴說明
　　被告上訴意旨略以：被告所犯原審判決附表一編號1至3所示
    之販賣第二級毒品罪，其各次販賣金額為2,000元、2,000元
    、1,500元，金額及數量均不大，並係接獲詢購毒品之來電
    ，始生牟利意圖，性質上較屬吸毒同儕間之互通有無，與中
    大盤毒梟之犯罪情節有別，至於黃兆欽雖曾將自被告處所購
    得之毒品又販賣予他人，然黃兆欽向被告購買毒品之數量僅
    各2,000元，2次購買間隔約1個月時間，尚未逾越一般認知
    吸毒者自己施用之數量範圍，因此黃兆欽再將毒品販賣予第
    三人，不過是黃兆欽個人之行為，被告無從知悉或預見，況
    被告原審判決附表一編號1至3之犯罪事實，於偵查時之供述
    非一概隱瞞，而為部分客觀事實之供承，於原審中更是從頭
    到尾均坦承犯行，節省司法資源。從而，被告所為3次犯行
    ，所生危害及主觀惡性尚屬有限，犯罪情節並非重大，若不
    論販賣對象、次數多寡，及其於偵查中供承之程度、犯後態
    度，概依法定刑論處，尚屬情輕法重而過苛，在客觀上足以
    引起社會一般之同情，顯不符比例原則及公平原則，有堪可
    憫恕之情狀，原審未適用刑法第59條規定予以減輕其刑，應
    有未洽，量刑顯有過重，而指摘原判決不當云云。惟查：
　㈠刑法第59條之酌量減輕其刑，必其犯罪情狀確可憫恕，在客
    觀上足以引起一般人之同情，認為即予以宣告法定最低度刑
    ，猶嫌過重，始有其適用。至犯罪情節輕重、犯後是否坦承
    犯行暨家庭生活狀況等情，屬刑法第57條所規定量刑輕重所
    應參酌之一般事項，苟非其犯罪具有特殊原因、環境或背景
    ，在客觀上足堪憫恕者，尚難遽予適用刑法第59條酌量減輕
    其刑之規定。又因毒品殘害國民身體健康、危害社會治安甚
    鉅，向為政府嚴厲查禁之物，被告無視政府杜絕毒品禁令，
    仍意圖營利而販賣甲基安非他命予他人，且被告販毒對象為
    2人、販毒次數為3次，其所為自足以毒害他人身心，衡其犯
    罪情節，客觀上毫無犯罪情狀顯可憫恕之情形；再者，檢警
    已依購毒者之指證及通訊監察所得資料，就如附表一編號1
    至3所示販賣第二級毒品犯行，具體訊（詢）問被告，已然
    賦予被告自白犯罪之機會，被告猶矢口否認，若仍得以此獲
    得刑法第59條酌減其刑規定之適用，易使犯罪者心存僥倖，
    有違毒品危害防制條例第17條第2項規定之立法目的。故參
    酌被告販賣甲基安非他命之情節，衡諸比例原則，難認被告
    所犯如附表一編號1至3所示販賣第二級毒品犯行，即使科以
    最低度刑仍嫌過重，故並無情輕法重之情形，殊難認有何特
    殊原因或堅強事由，在客觀上足以引起一般同情而有情堪憫
    恕或特別可原諒之處，不符刑法第59條規定之要件，自無從
    依該條規定酌減其刑。
　㈡量刑是否正確或妥適，端視在科刑過程中對於各種刑罰目的
    之判斷權衡是否得當，以及對科刑相關情狀事證是否為適當
    審酌而定。因此，為避免量刑輕重失衡，現今法治國乃有罪
    刑相當原則，即衡量犯罪行為之罪質、不法內涵來訂定法定
    刑之高低，法官再以具體事實情況不同，確定應科處之刑度
    輕重。查原判決已具體審酌被告犯罪之手段、生活狀況、品
    行、智識程度、犯行危害及犯後態度等情，核與刑法第57條
    之規定無違，亦未見怠於裁量之情事。且被告所犯如附表一
    編號1至3所示販賣第二級毒品罪之法定最低刑度為有期徒刑
    7年，原判決所量之刑均僅加2月而均量處有期徒刑7年2月，
    已屬輕判，自無過重之情。再者，原判決就被告所犯各罪所
    受宣告各刑合併之總刑期為有期徒刑21年6月，所定應執行
    有期徒刑7年4月，僅較被告所受宣告總刑期三分之一多出2
    月，亦無所定應執行刑過重之情形。
　㈢綜上，被告以其所犯本案各件犯行，應依刑法第59條酌減其
    刑，及原判決量刑過重為由而上訴，指摘原判決不當，並請
    求從輕量刑，經核均無理由，應予駁回。
據上論結，應依刑事訴訟法第368 條，判決如主文。
本案經檢察官吳正中提起公訴，檢察官葉麗琦到庭執行職務。
中　　華　　民　　國　　111 　年　　1 　　月　　12　　日
                  刑事第九庭    審判長法  官  莊崑山
                                      法  官  惠光霞
                                      法  官  林家聖
以上正本證明與原本無異。
如不服本判決應於收受本判決後20日內向本院提出上訴書狀，其
未敘述上訴理由者，並得於提起上訴後20日內向本院補提理由書
狀（均須按他造當事人之人數附繕本）「切勿逕送上級法院」。
中　　華　　民　　國　　111 　年　　1 　　月　　12　　日
                                      書記官  王秋淑
附錄本判決論罪科刑法條：
毒品危害防制條例第4條第2項（109年7月15日修正前）
製造、運輸、販賣第二級毒品者，處無期徒刑或7年以上有期徒
刑，得併科新臺幣1千萬元以下罰金。
附表一
編號 購毒者 交易時間 交易方式 宣告刑及沒收       （原審）   交易地點   1  黃兆欽 109年2月底某日16、17時許 黃兆欽於左列時間前某時許，透過LINE與持用門號0000000000號行動電話上網使用LINE之馬金明聯繫交易毒品事宜後，馬金明先於左列時、地交付價值2,000元之甲基安非他命1包與黃兆欽，再於次日19、20時許，在高雄市○○區○○街00號右側三合院內向黃兆欽收取價金。 馬金明犯販賣第二級毒品罪，處有期徒刑柒年貳月。未扣案之不詳廠牌行動電話壹支（含門號○○○○○○○○○○號SIM卡壹張）及犯罪所得新臺幣貳仟元均沒收，於全部或一部不能沒收或不宜執行沒收時，追徵其價額。   高雄市○○區○○路0號丹丹漢堡前   2 黃兆欽 109年3月20日19、20時許 黃兆欽於左列時間前某時許，透過LINE與持用門號0000000000號行動電話上網使用LINE之馬金明聯繫交易毒品事宜後，馬金明再於左列時、地交付價值2,000元之甲基安非他命1包與黃兆欽，並當場收取價金。 馬金明犯販賣第二級毒品罪，處有期徒刑柒年貳月。未扣案之不詳廠牌行動電話壹支（含門號○○○○○○○○○○號SIM卡壹張）及犯罪所得新臺幣貳仟元均沒收，於全部或一部不能沒收或不宜執行沒收時，追徵其價額。   高雄市○○區○○街00號右側三合院內   3 盧冠仁 109年7月13日2時許 盧冠仁於109年7月13日1時51分許，以其持用之門號0000000000號行動電話，與持用門號0000000000號行動電話之馬金明聯繫毒品交易事宜後，馬金明再於左列時、地，販售價值1,500元之甲基安非他命1包與盧冠仁，並當場收取價金。 馬金明犯販賣第二級毒品罪，累犯，處有期徒刑柒年貳月。未扣案之不詳廠牌行動電話壹支（含門號○○○○○○○○○○號SIM卡壹張）及犯罪所得新臺幣壹仟伍佰元均沒收，於全部或一部不能沒收或不宜執行沒收時，追徵其價額。   高雄市○○區○○路000號剉冰店前   
附表二：扣案物品
編號 物品名稱及數量 1 甲基安非他命殘渣袋1只（驗前淨重0.010公克，檢驗後檢體用罄） 2 玻璃球吸食器1個（內原有本表編號一所示殘渣袋內送驗之甲基安非他命） 3 玻璃球吸食器1個 4 毒品吸食器1組 5 酒精燈1個 6 電子磅秤1個 7 SUGAR牌行動電話1支（含0000000000門號SIM卡1張，IMEI碼：000000000000000/01、000000000000000/01） 8 OPPO牌行動電話1支（含0000000000門號SIM卡1張，IMEI碼：000000000000000、000000000000000） 9 房屋租賃契約書1本